---
title: "Value at Risk, método de varianza-covarianza"
author: "Elias Alegria Pavez (<elias.alegria@ug.uchile.cl>)"
date: "24 de julio de 2018"
output: html_document
---

```{r setup, include=FALSE}
knitr::opts_chunk$set(echo = FALSE)
```

## Introducción

En este documento, se importarán datos de acciones entre los años 2014 y 2017 con la finalidad de calcular el Value at Risk (VaR) para los años 2016 y 2017 con una ventana móvil de 504 días (dos años en días transables), mediante el método de varianza-covarianza.

## Packetes a utilizar

Se utilizarán los siguientes paquetes de R:

1. **dplyr**: Principalmente porque permite manejar los datos de una manera fácil mendiante la utilización de funciones como `mutate`, `summarize`, `group_by`, etc. Además se utilizará el *Pipe Operator:* `%>%` para trabajar de forma más ituitiva.
2. **tidyr**: Para el manejo de datos, es útil para agrupar y desagrupar datos con sus funciones `gather` y `spread`.
3. **ggplot2**: Para la visualización de datos.
4. **plotly**: Se combina con ggplot, utilizando el comando `ggplotly` para realizar gráficos interactivos.
4. **quantmod**: Escencial para importar datos financieros y trabajar con series de tiempo.

```{r, message=FALSE, error=FALSE, warning=FALSE, echo=TRUE}
library(dplyr)
library(tidyr)
library(ggplot2)
library(quantmod)
library(plotly)
```

### Importar los datos

La función `getSimbols` permite importar como series de tiempo los datos de las acciones. Para importar mas de una serie de tiempo, se separan por `;`.
```{r, message=FALSE, warning=FALSE, echo=T}
getSymbols("AAPL;AMZN;FB;MSFT;NKE", source='yahoo', from=as.Date('2014-01-01'), to=as.Date('2017-12-31'))
```

Veamos por ejemplo, la serie de tiempo de Apple:
```{r, echo=T}
head(AAPL)
```

Y se puede visualizar, ocupando la función `chartSeries` de quantmod.
```{r, echo=T}
chartSeries(AAPL)
```

Ahora, se ocuparán los precios *Adjusted* para el cáculo del VaR, transformaremos la serie en en data frame y nos quedaremos con la columna Adjusted y una columna Date.
```{r, echo=T, warning=F}
NKE <- NKE %>% as.data.frame() %>% mutate(date=index(NKE)) %>% select(date,NKE.Adjusted)
AMZN <- AMZN %>% as.data.frame() %>% mutate(date=index(AMZN)) %>% select(date,AMZN.Adjusted)
FB <- FB %>% as.data.frame() %>% mutate(date=index(FB)) %>% select(date,FB.Adjusted)
MSFT <- MSFT %>% as.data.frame() %>% mutate(date=index(MSFT)) %>% select(date,MSFT.Adjusted)
AAPL <- AAPL %>% as.data.frame() %>% mutate(date=index(AAPL)) %>% select(date,AAPL.Adjusted)

# veamos Apple ahora
head(AAPL)
```

Lo siguiente es realizar un join para tener todos los datos en un data frame. Esto lo hacemos con la función `inner_join` de dplyr.
```{r, echo=t, warning=F, message=F}
precios <- NKE %>% 
    inner_join(AMZN, by='date') %>% 
    inner_join(FB, by='date') %>%  
    inner_join(MSFT, by='date') %>% 
    inner_join(AAPL, by='date') %>% tbl_df

# renombramos las columnas para evitar tener el '.Adjusted'
colnames(precios) <- c('date','NKE','AMZN','FB','MSFT','AAPL')

#veamos la data
head(precios)
```

```{r, echo=F, message=F, warning=F}
rm(list=colnames(precios))
```

### Cálculo de retornos
Se calcularán los retosnos logarítmicos: $r_t=ln(\frac{p_t}{p_{t-1}})$. Se ocupará la función `transmutate` de dplyr para crear las variables y eliminar las restantes.
```{r, echo=T, message=F, warning=F}
retornos <- precios %>% transmute(
    date = date,
    NKE = log(NKE/lag(NKE)),
    AAPL = log(AAPL/lag(AAPL)),
    AMZN = log(AMZN/lag(AMZN)),
    FB = log(FB/lag(FB)),
    MSFT = log(MSFT/lag(MSFT))
)

# veamos la data
head(retornos)
```

Ahora visualicemos los retornos de las acciones:
```{r}
g1 <- retornos %>% gather(Stock, Return, 2:6) %>% 
    ggplot(aes(x=date, y=Return, color=Stock)) + geom_line() +
    theme_test() + xlab('Date') + ggtitle('Retorno de las acciones entre 2014 y 2017')

ggplotly(g1)
```

### Cálculo del VaR
Para el cálculo del value at risk, se utilizará la siguiente fórmula:

$$VaR_{t,t+1}=\left(e^{\left(\mu-\frac{\sigma^2}{2}\right)+\sigma\psi}-1\right)M$$

Donde $\mu$ y $\sigma^2$ son la media y la varianza de los retornos logarítmicos, $\psi$ es la inversa de una $N(0,1)$ con probabilidad $\alpha$ y $M$ es la cantidad invertida en el activo. Para este caso utilizaremos un $\alpha=0,05$, por lo que la inversa de la normal de un 95% es $\psi=1,64$ aprox. Además supondremos que se invertirá una cantidad de \$10000 en cada activo.

#### Seteamos los parámetros:
```{r, echo=T, warning=F, message=F}
alpha <- .05
psi <- qnorm(1-alpha)
M <- 10000
```

#### Creamos la función del VaR:
```{r, echo=T, message=F,warning=F}
varCov <- function(u,sigma,psi,M) {
    return(
        (exp((u-sigma^2/2)+sigma*psi)-1)*M
    )
}
```

#### Cálculo con ventana móvil:
Se iterará con dos ciclos, uno para cada stock y otro para cada día:
```{r, echo=T, message=F,warning=F}
# Se crea una matriz que almacenará los VaR para cada acción desde 2016 a 2017
VAR <- matrix(1:503, nrow = 503, ncol = 5)
colnames(VAR) <- colnames(retornos[,2:6])

# Se realiza el loop
for (s in 1:5) {    
    for (i in VAR[,s]) {
        u <- mean(retornos[i:(i+503),][[s+1]], na.rm = T)
        sigma <- sd(retornos[i:(i+503),][[s+1]], na.rm = T)
        VAR[i,s]=varCov(u,sigma,psi,M)
    }
}

# veamos la matriz de VaR
head(VAR)
```

Luego, se crea un data frame con la fecha(date) y el VaR de cada acción
```{r, echo=T, message=F,warning=F}
# se transforma en data frame la matriz VAR
VAR <- data.frame(VAR)
# se combina la data para obtener date y VaR de cada acción
VAR <- cbind(date=retornos[505:1007,1],VAR) %>% tbl_df

# veamos la data
head(VAR)
```

#### Visualización del VaR
Finalmente, podemos ver gráficamente el VaR de cada acción, agrupando la data con `gather` para gráficar más fácimente:

```{r, echo=T, message=F, warning=F}
g2 <- VAR %>% gather(Stock, VaR, 2:6) %>% 
    ggplot(aes(x=date, y=VaR, color=Stock)) + geom_line() + theme_test() + xlab('Date') + ggtitle('Value at Risk')

ggplotly(g2)
```


**Nota:** Esto es parte de una tarea para el ramos de Finanza II. Cualquier consulta sobre el código a <elias.alegria@ug.uchile.cl>